臺灣桃園地方法院民事判決　　　　　　 95年度重訴字第148號
原　　　告　庚○○
原　　　告　戊○○
原　　　告　丁○○
原　　　告　己○○
前列四人共同
訴訟代理人　顏武男律師
原　　　告　乙○○
　　　　　　　　　　　　弄7號.
兼上一人
訴訟代理人　丙○○
　　　　　　　　　　　　弄7號.
被　　　告　辛○○
上列當事人間請求損害賠償事件，原告就本院94年度交易字第18
0號過失傷害案件提起附帶民事訴訟（94年度交重附民字第18號
），經本院刑事庭裁定移送前來，於民國96年1 月2 日言詞辯論
終結，本院判決如下：
    主  文
被告應給付原告丙○○新台幣壹佰零玖萬伍仟柒佰壹拾柒元，並
自民國九十五年三月二十八日起，至清償日止，按年息百分之五
計算之利息。
被告應給付原告乙○○新台幣參拾萬陸仟陸佰陸拾柒元並自民國
九十五年三月二十八日起，至清償日止，按年息百分之五計算之
利息。
被告應給付原告庚○○、己○○、戊○○、丁○○、各新台幣參
拾萬陸仟陸佰陸拾柒元，均自民國九十五年六月二十八日起至清
償日，按週年利率百分之五計算之利息。
原告其餘之訴駁回。
本判決第一項，原告丙○○以新台幣參拾陸萬陸仟元為被告供擔
保，得假執行，被告以以新台幣壹佰零玖萬伍仟柒佰陸拾貳元為
原告丙○○供擔保後，得免予假執行。
本判決第二項，原告丙○○凱以新台幣壹拾萬參仟元為被告供擔
保後，得假執行。被告以新台幣參拾萬陸仟陸佰陸拾柒元為原告
乙○○供擔保後，得免予假執行。
本判決第三項原告庚○○、己○○、戊○○、丁○○各以新台幣
壹拾萬參仟元為被告供擔保後，得假執行。被告以新台幣參拾萬
陸仟陸佰陸拾柒元為原告庚○○、己○○、戊○○、丁○○供擔
保後，得免以假執行。
原告其餘假執行之聲請駁回。
訴訟費用由原告負擔百分之四十，餘由被告負擔。
    事實及理由
一、按當事人死亡者，訴訟程序在有繼承人、遺產管理人或其他
    依法令應續行訴訟之人承受其訴訟以前當然停止，民事訴訟
    法第168條定有明文。經查，本件起訴之原告甲○○於審理
    中死亡，有戶籍謄本在卷可稽，其繼承人即原告庚○○、戊○○、丁○○、己○○、乙○○、丙○○聲明承受訴訟，核
    與上開規定相符，應予准許，合先敘明。
二、按訴狀送達後，原告不得將原訴變更或追加他訴，但請求之
    基礎事實同一者或擴張或減縮應受判決事項之聲明者或不甚
    礙被告之防禦及訴訟之終結者，不在此限，民事訴訟法第25
    5 條第1 項第2 款、第3 款、第7 款分別定有明文。查本件
    原告即被害人（以下簡稱被害人）甲○○於刑事訴訟程序附
    帶請求被告應給付新台幣（下同）15,624,000元，嗣於訴訟
    審理中死亡，原告庚○○、戊○○、丁○○、己○○於民國
    95 年6月27日原具狀承受聲明(一)請求被告應給付原告庚○○
    、戊○○、丁○○、己○○各1, 955,000元，及自承受訴訟
    狀繕本送達之翌日起至清償日止，按週年利率5%計算之利息
    ；復於本件訴訟進行中減縮如其聲明(一)，核此部分所為訴之
    聲明變更，僅係單純減縮應受判決事項之聲明。另原告乙○○、丙○○於95年7 月11日原具狀承受聲明(二)請求被告應給
    付原告乙○○、丙○○444,927 元；嗣於本件訴訟進行中，
    將444,927 元改列被告應給付原告乙○○222,464 ，原告丙○○222,464 元，並追加請求慰撫金各800,000 元及醫療費
    112,245 元，核此部分請求之基礎事實同一，且不甚礙被告
    之防禦及訴訟之終結，揆諸首揭規定，原告上開所為減縮應
    受判決事項之聲明及訴之追加，應予准許，合先敘明。
三、本件原告起訴主張：被告於93年9月5日上午8時45分許，駕
    駛車號5989-FS號自小客車，沿桃園縣龜山鄉○○路往新莊
    方向行駛，迨行經龜山鄉○○路、三興路87巷交岔路口停止
    線前約6.4公尺之內側車道時（該路段為雙向4車道，且未劃
    分快慢車道），詎被告竟疏未注意適有被害人甲○○騎乘車
    號QBD-106號輕型機車，沿同向車道行駛在其小客車右前方
    併行直行之車前狀況，即貿然前行且未注意與上開機車併行
    之間隔，致其所駕駛之小客車右前車頭處碰撞被害人甲○○
    所騎乘之機車左側中間車身及左前面板處，而被害人甲○○
    因正常行駛在上開路段，突遭其左後方併行由被告駕駛之自
    小客車碰撞而閃避不及，致被害人甲○○人車倒地，當場昏
    迷，因此受有第五頸椎暴裂性骨折、左側脛骨與腓骨幹閉鎖
    性骨折、骨骨盆閉鎖性骨折、肺部挫傷等傷害，被告上開傷
    害犯行，業經臺灣高等法院94年度交上易字第307號刑事判
    決有罪確定。嗣本件訴訟審理中，被害人甲○○於95年4月
    16日死亡，故被告應就上開傷害犯行，賠償被害人甲○○之
    妻即原告庚○○、子即戊○○、丁○○、己○○、乙○○、
    丙○○因此所受之損害。原告庚○○、戊○○、丁○○、己○○驟經喪夫、喪父之痛，至深且鉅，爰各請求慰撫金1,00
    0,000元。另原告乙○○、丙○○為被害人甲○○支付之醫
    療費112,245元（即同意以被告所不爭執之金額為據）、看
    護費331,552 元、殯葬費113,375 元、491,100 元及原告乙○○、丙○○慰撫金各800,000 元。基上，被告應賠償原告
    庚○○、戊○○、丁○○、己○○各1,000,000 元；原告乙○○800,000 元、丙○○1,848,287 元（原告均同意損害賠
    償除慰撫金外，均由原告丙○○請求），爰依民法侵權行為
    之法律關係及同法第194 條規定，提起本件訴訟，並聲明：
    (一)被告應給付原告庚○○、戊○○、丁○○、己○○各1,00
    0,000 元，及自承受訴訟狀繕本送達之翌日起至清償日止，
    按週年利率5%計算之利息。(二)被告應給付原告乙○○800,00
    0 元、丙○○1,848,287 元及法定利息（附帶民事起訴時主
    張）。(三)上開第一、二項聲明願供擔保，請准為假執行之宣
    告。
四、被告則以：其雖不爭執上開刑事案件所認定之本件車禍發生
    經過及車禍與被害人甲○○之死亡有關，並原告提出醫療費
    收據，扣除其中重複計算及健保部分僅為112,245 元及看護
    費331,552 元，惟原告應提出被害人甲○○死亡證明書，以
    確認其真正死因，是否與本件車禍有因果關係。另就原告提
    出殯葬費中之金炮燭375 元、碎石1,900 元，並非必要之支
    出，依民法第192 條第1 項規定殯葬費用之範圍而觀，所謂
    殯葬費，指入殮及埋葬費而言。實務上可請求之項目有棺材
    費、運屍、運棺、靈柩車費、壽衣費、喪葬用品費、墓碑費
    、埋葬費、遺像、鏡框費及誦經祭典費，而如祭獻牲禮費、
    樂隊費用、追悼超薦費、安置祿位費及購買豬肉供祭祀非用
    ，即不得請求等語，資為抗辯，並聲明：（一）駁回原告之
    訴。（二）如受不利判決，願供擔保，請准宣告免為假執行
    。
五、原告起訴主張：被告於93年9 月5 日上午8 時45分許，駕駛
    車號5989-FS 號自小客車，沿桃園縣龜山鄉○○路往新莊方
    向行駛，迨行經該縣龜山鄉○○路、三興路87巷交岔路口停
    止線前約6.4 公尺之內側車道時（該路段為雙向4 車道且未
    劃分快慢車道），詎被告竟疏未注意適有被害人甲○○騎乘
    車號QBD-106 號輕型機車沿同車道同向在其小客車右前方併
    行直行之車前狀況，即貿然前行且未注意與前開機車併行之
    間隔，致其所駕駛之小客車右前車頭處碰撞被害人甲○○所
    騎乘機車左側中間車身及左前面板處，而被害人甲○○因正
    常行駛在上開路段，突遭其左後方併行由被告駕駛之自小客
    車碰撞而閃避不及，致被害人甲○○人車倒地，當場昏迷，
    因此受有第五頸椎暴裂性骨折、左側脛骨與腓骨幹閉鎖性骨
    折、骨骨盆閉鎖性骨折、肺部挫傷等傷害，被害人甲○○於
    95年4 月16日不治死亡之情，為被告所不爭執，並據原告提
    出甲○○之戶籍謄本一份在卷可稽，且經本院依職權調閱台
    灣高等法院94年度交上易字第307 號刑事卷查明屬實，是原
    告此部分之主張堪信為真實。
六、原告主張甲○○之死亡係前揭車禍所致之情，為被告所不爭
    執（見95年6 月27日筆錄Ｐ２），原告主張被告應負侵權行
    為損害賠償責任，即屬有據。
七、按因故意或過失，不法侵害他人之權利者，負損害賠償責任
    ；受僱人因執行職務，不法侵害他人之權利者，由僱用人與
    行為人連帶負損害賠償責任。又不法侵害他人致死者，對於
    支出殯葬費之人，亦應負損害賠償責任；不法侵害他人致死
    者，被害人之父、母、子、女及配偶，雖非財產上之損害，
    亦得請求賠償相當之金額，民法第一百八十四條第一項前段
    、第一百九十二條第一項、第一百九十四條分別定有明文。
    查原告庚○○為被害人之配偶、原告丙○○、乙○○、己○○、戊○○、丁○○為被害人之子女，有戶籍謄本為證，被
    告過失致原告等之被繼承人甲○○死亡之事實，已如前述，
    依前揭規定被告對原告等人所受之損害，自應負賠償責任。
    茲就原告等人請求賠償之損害，應否准許，分述為次：
  （一）原告丙○○主張支出之醫療費用十一萬二千二百四十五
        元、看護費用三十三萬一千五百五十二元：為被告所不
        爭執（見95年7 月20日筆錄Ｐ２），原告丙○○此二項
        請求應屬有據。
  （二）殯葬費部分：
        原告丙○○主張其因被害人之死亡，支出殯葬費（含彩
        白80,000元、棺木15,000元、骨灰罐28,000元、陣頭
        58,000元、冰庫12,000元、帆布13,000元、會場30,000
        元、法事150,000 元、辦桌76,000元、火葬場2,100 元
        、靈車7,000 元、靈骨塔位20,000元、火化場6,100 元
        、金炮燭375 元、碎石1,900 元、超度費105,000 元）
        共六十萬四千四百七十五元。業據原告提出喪葬費單據
        五張為證，惟被告爭執彩白、陣頭、帆布、辦桌、金炮
        燭、碎石及法事、火葬等費用，辯稱：法事及火葬費用
        有重複，其餘即非必要費用等情。經查：
        １、辦桌76,000元及陣頭58,000元並非殯葬必要費用，
            應予剔除。
        ２、彩白80,000元部分：其中簽字筆墨汁50元、禮簿收
            支簿120 元、毛巾5,400 元、毛巾盒21,000元、小
            毛巾3,000 元、雙連巾2,520 元、大浴巾1200元、
            手尾錢200 元、紅白袋60元，共33,550元，均非殯
            葬必要費用，均應予剔除，是原告丙○○可請求此
            項費用為四萬六千四百五十元。
        ３、帆布13,000元部分：戶外告別式會場，為防棺木（
            即死者）曝曬及雨淋，需搭帆布遮陽防雨，是此項
            費用應認係必要費用。
        ４、法事及火化部分：原告係被害人甲○○之配偶及大
            房及二房所生之子女，各別作法事，尚屬合理，是
            作法事應無重複。至於火化費用部分，費用是繳納
            予殯葬管理所，原告僅提出桃園市殯葬管理所使用
            規費繳納收據一張費用6,100 元為證，故僅能證明
            火化費用是6,100 元，逾此部分（2100元）應予剔
            除。
        ５、金炮燭部分：原告主張金炮燭係祭祀被害人之用。
            可認係埋葬必要費用，原告丙○○此部分之請求應
            屬有據。
        ６、碎石部分：原告主張碎石係鋪在告別式會場地上之
            情，然此與埋葬及收殮無關，原告丙○○此部分之
            請求應予剔除。
        綜上所述，本件原告丙○○可請求之殯葬費用為四十三
        萬二千九百二十五元（491,100 ＋113,375 －76,000－
        58,000－33,550－2,100 －1,900） 。
  （三）慰撫金：
        查被害人為三十九年五月五日生，於本件車禍致死時年
        五十六歲，原告庚○○中年喪夫，其餘原告喪父，哀傷
        逾恆，精神上之打擊甚大，本院斟酌本件事故發生之實
        際狀況，原告庚○○受僱纏銅線，月入一萬餘元、原告
        戊○○從事螺絲製造，月入三、四萬元，原告丁○○從
        事汽車修護工作，月入七、八萬元、原告己○○從事貿
        易工作，月入二、三萬元及被告於飲食店工作，月薪二
        、三萬元、名下財產僅一部機車等情，認原告請求精神
        慰撫金以每人六十萬元為適當，應予准許，原告逾此部
        分之請求，則無理由。
    綜上所述，本件原告丙○○可請求一百四十七萬六千七百二
    十二元（醫療費用112,245 元+ 看護費用331,552 元+ 殯葬
    費用432,975 元+ 慰撫金600,000 元），其餘原告庚○○、
    己○○、戊○○、丁○○、乙○○各得請求慰撫金六十萬元
    。
八、被告另以本件被害人甲○○與有過失，主張過失相抵等情（
    見95年7 月19日答辯狀事實及理由四）。按在未劃分快慢車
    道之道路，得在最外側二車道行駛；單行道得在最左、右側
    車道行駛，道路交通安全規則第99條第1項第1款定有明文。
    經查：觀諸台灣板橋地方法院檢察署94年偵字第3568號卷附
    之道路交通事故現場圖（卷Ｐ15）所示玻璃碎片散落於內側
    車道內，顯見本件肇事地點在內側車道。而本件被害人係騎
    乘前開機車與被告同向同車道即桃園縣龜山鄉○○路往新莊
    方向行駛，而該路段係雙向4 車道，並未劃分快慢車道，惟
    在肇事路段前段路口內側車道劃有禁行機車之標線，有被告
    拍攝之照片附台灣高等法院94年交上易字第307 號卷可稽，
    按照交通習慣及交通安全之考量，肇事路段之內側車道亦為
    禁行機車之路段，被害人沿前開路段方向行駛在內側車道，
    亦有違規而對本件車禍之發生亦與有過失。是本件被告應負
    百分之九十之責任，被害人甲○○應負百分之十之責任。經
    過失相抵後，本件原告丙○○可請求一百三十二萬九千零五
    十元（一百四十七萬六千七百二十二元Ｏ．９），其餘原
    告庚○○、己○○、戊○○、丁○○、乙○○各得請求五十
    四萬元（六十萬元Ｏ．９）。
九、按強制汽車責任保險法第三十條規定：「保險人依本法規定
    給付之保險金，視為加害人或被保險人損害賠償金額之一部
    分；加害人或被保險人受賠償請求時，得扣除之。」查原告
    等人於本件事故後，已受保險公司理賠保險金一百四十萬元
    之事實，為原告等人所不爭執，則依強制汽車責任保險法第
    三十條規定應予以扣除，而原告共六人，保險公司理賠之保
    險金一百四十萬元按原告六人之應繼分計算，每人可領取六
    分之一，即每人二十三萬三千三百三十三元，故經扣除原告
    每人已領取之保險金二十三萬三千三百三十三元後，本件原
    告丙○○可請求一百零九萬五千七百一十七元，其餘原告庚○○、己○○、戊○○、丁○○、乙○○各得請求三十萬六
    千六百六十七元。
十、綜上所述，原告等六人依侵權行為之法則請求被告賠償原告
    丙○○一百零九萬五千七百一十七元，賠償乙○○三十萬六
    千六百六十七元，均自起訴狀繕本送達翌日（即95年3 月28
    日）起，按年息百分之五計算之利息。另被告應賠償原告庚○○、己○○、戊○○、丁○○各得請求三十萬六千六百六
    十七元。及均自承受` 訴訟狀送達被告翌日即九十五年六月
    午八日（即承受訴訟狀送達翌日）起至清償日，按週年利率
    百分之五計算之利息，為有理由，應予准許。原告逾此部分
    之請求，則屬無據，應予駁回。又原告陳明願供擔保，聲請
    宣告假執行，另被告陳明願供擔保免予假執行，經核原告勝
    訴部分，合於法律規定，酌定相當擔保金額宣告之；其餘假
    執行之聲請，因訴之駁回而失所附麗，不予准許。
十一、結論：原告之訴一部有理由，一部無理由，依依民事訴訟
      法第79條但書、第85條第1 項、第390 條第2 項、第392
      條第2項，判決如主文。
中　　華　　民　　國　　96　　年　　1 　　月　　16　　日
                  民事第一庭    法　官　吳爭奇
以上正本係照原本作成。
如對本判決上訴，須於判決送達後20日內向本院提出上訴狀。
中　　華　　民　　國　　96　　年　　1 　　月　　16　　日
                                書記官　梁麗雲
